臺灣桃園地方法院刑事判決　　　　　　　95年度訴字第1587號
公　訴　人　臺灣桃園地方法院檢察署檢察官
被　　　告　乙○○
選任辯護人　徐國楨律師
被　　　告　甲○○
　　　　　　　　　　號
指定辯護人　連世昌律師
被　　　告　丙○○
　　　　　　　　　　（另案在臺灣岩灣技能訓練所執行中）
指定辯護人　本院公設辯護人　己○○
選任辯護人　廖大鵬律師
上列被告因強盜等案件，經檢察官提起公訴（95年度偵字第1840
號），本院判決如下：
    主  文
乙○○、甲○○、丙○○共同以非法方法，剝奪人之行動自由，
乙○○，處有期徒刑拾月。甲○○，累犯，處有期徒刑捌月。丙○○，累犯，處有期徒刑拾月。
    事  實
一、甲○○曾於民國85年間因違反肅清煙毒條例案件，經本院判
    處有期徒刑8 月、3 年2 月、8 月、6 月、6 月，應執行有
    期徒刑5 年2 月確定，於88年11月17日縮短刑期假釋出監，
    復經撤銷假釋，執行殘刑3 年2 月18日，至93年3 月5 日縮
    短刑期執行完畢。丙○○曾於89年間因違反毒品危害防制條
    例案件，經本院判處有期徒刑5 月確定，於92年7 月13日執
    行完畢。
二、緣乙○○與丁○○係男女朋友關係，丁○○於94年12月間以
    乙○○名義承租位於桃園縣龍潭鄉○○路○○段179 號檳榔
    攤，出資開設「女人當家檳榔攤」，交予乙○○經營，乙○○因而入住前開檳榔攤後方之倉庫，並開始經營前開檳榔攤
    。丁○○亦允諾為乙○○支付罰金新臺幣（下同）28.000元
    。然於95年1 月3 日晚上，乙○○與丁○○因故在前開檳榔
    攤發生爭吵，丁○○乃欲收回前開檳榔攤，且要求乙○○搬
    離前開檳榔攤，乙○○不從，2 人因而發生拉扯。乙○○心
    有不甘，便於同日晚間至其友人甲○○之住處，向甲○○哭
    訴其遭丁○○毆打成傷，且丁○○欲收回檳榔攤等情，適丁○○聯絡乙○○至檳榔攤取走其衣物，乙○○便要求甲○○
    與其同往，為其討回檳榔攤及向丁○○索取賠償，甲○○應
    允後，為壯聲勢，復邀斯時在場之丙○○、不知情之成年女
    子戊○○（起訴書誤載為彭欽惠，另經檢察官不起訴處分確
    定）前往。乙○○與甲○○、丙○○即共同基於犯意之聯絡
    ，由丙○○駕車搭載乙○○、甲○○及戊○○前往檳榔攤，
    甲○○並隨身攜帶其向友人「馬煌」所借之不具殺傷力之玩
    具槍1 枝。於同年月4 日凌晨零時30分許到達後，丙○○等
    人先去停車，乙○○1 人先至檳榔攤，丁○○業在檳榔攤門
    口等候，為乙○○開門後，乙○○即進入檳榔攤後方倉庫內
    收拾衣物，後丁○○因久候不見乙○○出來，即進入倉庫內
    催促乙○○，未幾，甲○○、丙○○亦進入倉庫，甲○○即
    持前開玩具槍，質問丁○○何故毆打乙○○且將乙○○趕出
    檳榔攤等事，並持前開玩具槍之槍柄敲擊丁○○右後腦勺。
    丙○○則拿取檳榔攤內之丁○○所有之黑色膠帶綑綁丁○○
    雙手，剝奪丁○○之行動自由。甲○○、丙○○及乙○○要
    求丁○○交付其前所承諾為乙○○支付之罰金28,000元及賠
    償乙○○之醫療費用，丁○○為求渠等儘速離去，遂答應交
    出身上現金，丙○○遂解開丁○○遭綁之雙手，丁○○即自
    褲袋內取出現金49, 000 餘元，將其中28,000交予甲○○，
    甲○○再轉交予乙○○，至前開所餘之21,000餘元則置於桌
    上。乙○○在旁撰寫內容為丁○○願將檳榔攤無條件讓與乙○○，且願對其於95年1 月3 日毆打乙○○成傷之事負責之
    「借據讓渡書」，丙○○便解開綑綁丁○○手部之膠帶，要
    求丁○○簽署，丁○○不從，丙○○即持乙○○事先向甲○○所借（所有人為甲○○之友人「馬煌」）用而置於檳榔攤
    內之電擊棒1 支，電擊丁○○腳部、手臂，以此強暴方式，
    使丁○○為前開無義務之事，丁○○迫於無奈而簽署前開文
    件，丙○○復再以膠帶綑綁丁○○雙手。又乙○○等人認丁○○所餘現金不足支付賠償費用，因乙○○向甲○○透露丁○○之金融卡置於丁○○所有之車牌號碼DF─3536號自用小
    客車內，甲○○遂拿取丁○○掛於腰際之車鑰匙交予乙○○
    ，由乙○○至前開自小客車內拿取丁○○所有之新竹國際商
    業銀行卡號0000000000000 號金融卡以提款。乙○○取回後
    便詢問丁○○提款密碼，甲○○再次持槍毆打丁○○頭部、
    丙○○亦持電擊棒電擊丁○○腳部、手臂，至此，丁○○因
    渠等前開數度毆打行為，因而受有頭部外傷、頭皮瘀腫、頭
    痛、左肩瘀傷疼痛之傷害（傷害部分業經告訴人丁○○撤回
    告訴）。丁○○遭毆打後，不得不告知密碼。乙○○、甲○○、丙○○得知密碼後，即共同基於為自己不法所有意圖之
    犯意聯絡，由乙○○持丁○○之提款卡，向在檳榔店外等候
    之戊○○謊稱其不知如何操作銀行提款機，央請戊○○陪同
    前往提款，戊○○不疑有他而應允，乙○○即駕駛前開丁○○所有之車輛，搭載戊○○前往臺灣企業銀行龍潭分行、臺
    灣土地銀行龍潭分行、誠泰銀行龍潭分行、華南銀行龍潭分
    行、龍潭郵局5 家金融機構提款機，利用不知情戊○○持該
    丁○○之提款卡，輸入渠等取得向丁○○取得之金融卡密碼
    ，使自動提款機誤認渠等為有權提領之人，各提領20,000元
    ，共計提領100,00 0元後，駕車返回檳榔店與甲○○、丙○○會合，告知甲○○、丙○○其領取100,000 元，後丙○○
    即解開綑綁丁○○手部之膠帶，要求丁○○清點置於桌面之
    現金，清點後為21,000餘元，甲○○即要求丁○○交付其中
    20,000元，與前開乙○○利用自動付款設備自丁○○帳戶內
    所領取之100,00 0元，共計120,000 元，此時，乙○○復書
    寫內容為丁○○願賠償其於95年1 月3 日毆打乙○○成傷之
    醫藥費120,000 元之「立字據」1 紙，要求丁○○於其上簽
    名。事畢，甲○○、丙○○及乙○○再一同離開檳榔攤，丁○○始恢復其行動自由。後乙○○、甲○○及丙○○即至位
    於桃園縣龍潭鄉○○路5936號之格林汽車旅館219 號房，乙○○自前開其所取之148,000 元中，分別交付甲○○、丙○○每人各30,000元。嗣丁○○於同95年1 月4 日下午4時 許
    報警處理，經警於同年月10日下午1 時10分許，在「女人當
    家檳榔攤」查獲乙○○，並扣得前開綑綁丁○○之黑色膠帶
    1 捲，復於同日下午3 時30分許，循線在格林汽車旅館房間
    內查獲甲○○、丙○○，並扣得前開玩具槍1 把、電擊棒1
    支。
三、案經丁○○訴請新竹市警察局第二分局報請臺灣桃園地方法
    院檢察署檢察官偵查起訴。
    理  由
一、證據能力部分：
  (一)按被告以外之人於審判外之言詞或書面陳述，除法律有規定
    者外，不得作為證據；被告以外之人於偵查中向檢察官所為
    之陳述，除顯有不可信之情況者外，得為證據；被告以外之
    人於檢察事務官、司法警察官或司法警察調查中所為之陳述
    ，與審判中不符時，其先後之陳述具有較可信之特別情況，
    且為證明犯罪事實存否所必要者，得為證據；被告以外之人
    於審判外之陳述，雖不符刑事訴訟法第159 條之1 至第159
    條之4 之規定，而經當事人於審判程序同意作為證據，法院
    審酌該言詞陳述或書面陳述作成時之情況，認為適當者，亦
    得為證據；當事人、代理人或辯護人於法院調查證據時，知
    有第159 條第1 項不得為證據之情形，而未於言詞辯論終結
    前聲明異議者，視為有前項之同意，刑事訴訟法第159 條第
    1 項、第159 條之1 第2 項、第159 條之2 、第159 條之5
    分別定有明文。
  1.按刑事審判上之共同被告，係為訴訟經濟等原因，由檢察官
    或自訴人合併或追加起訴，或由法院合併審判所形成，其間
    各別被告及犯罪事實仍獨立存在。故共同被告對於其他共同
    被告之案件而言，為被告以外之第三人，本質上屬於證人，
    為確保被告對證人之詰問權，證人於審判中，應依法定程序
    ，到場具結陳述，並接受被告之詰問，其陳述始得作為認定
    被告犯罪事實之判斷依據（最高法院93年臺上字第5726號號
    判決意旨參照）。被告甲○○、丙○○、乙○○雖同為本案
    被告，然公訴人援引渠等於檢察官偵查中所為之陳述為其餘
    共同被告犯行之證據，則其餘共同被告之陳述，無異屬「被
    告以外之人」之陳述。而被告甲○○、丙○○、乙○○及渠
    等辯護人均未主張其餘共同被告於檢察官偵查中所言有何顯
    不可信之情形，依刑事訴訟法第159 條之1 第2 項規定，認
    有證據能力。
  2.證人丁○○於檢察官偵查中所為之陳述，屬審判外之陳述，
    然被告甲○○、丙○○、乙○○及渠等辯護人均未主張證人
    丁○○於檢察官偵查中所言有何顯不可信之情形，依刑事訴
    訟法第159 條之1 第2 項規定，認有證據能力。
  (二)扣案手黑色膠帶1 卷、玩具槍1 枝、電擊棒1 支，並非供述
    證據，無傳聞法則之適用，與本案具有關聯性，且上開物證
    經員警合法取得，具有證據能力。
二、認定事實之理由及依據：
  (一)被告乙○○因於95年1月3 日與丁○○在女人當家檳榔攤發
    生爭執，其認遭丁○○毆打，且不滿丁○○要求其離開檳榔
    攤，旋於同日至被告甲○○住處向被告甲○○哭訴，並央被
    告甲○○出面為其向丁○○索賠，經被告甲○○應允後，並
    邀同在該處之被告丙○○同行，被告丙○○亦表同意。於同
    日晚間11、12時許，被告甲○○攜帶其向友人「馬煌」所借
    之不具殺傷力之玩具槍1 枝，由丙○○駕車搭載其不知情女
    友戊○○及被告乙○○、被告甲○○前往檳榔攤，於翌（4
    ）日凌晨零時30分許到達後，被告乙○○先進入檳榔攤，被
    告甲○○、被告丙○○約於數分鐘後才進入檳榔攤，甲○○
    即持前開玩具槍，質問丁○○何故毆打被告乙○○，並持前
    開玩具槍之槍柄敲擊丁○○頭部。被告丙○○亦有持被告乙○○先前向被告甲○○所借用而置於檳榔攤內之電擊棒1 支
    ，電擊丁○○腳部，且拿取檳榔攤內之黑色膠帶綑綁丁○○
    雙手。被告乙○○亦在該處撰寫內容為丁○○願將檳榔攤無
    條件讓與被告乙○○之「借據讓渡書」，及內容為丁○○願
    賠償其於95年1 月3 日毆打乙○○成傷之醫藥費120,000 元
    之「立字據」各1 紙，且要求丁○○簽署前開「借據讓渡書
    」、「立字據」。後被告甲○○、丙○○、乙○○有拿取丁○○自其身上取出共計48,000元現金，被告乙○○亦有至丁○○所有之車牌號碼DF─3536號自小客車內拿取丁○○所有
    之新竹國際商業銀行卡號0000000000000 號金融卡，且持前
    開提款卡，分別自臺灣企業銀行龍潭分行、臺灣土地銀行龍
    潭分行、誠泰銀行龍潭分行、華南銀行龍潭分行、龍潭郵局
    5 家金融機構提款機，委由戊○○各提領20,000元，共計提
    領100,000 元。後甲○○、丙○○及乙○○再一同離開檳榔
    攤，而乙○○、甲○○及丙○○即至位於桃園縣龍潭鄉○○
    路5936號之格林汽車旅館219 號房，乙○○自前開其所取之
    148,000 元中，分別交付甲○○、丙○○每人各30,000元等
    情，業據被告甲○○、丙○○、乙○○於檢察官偵查中及本
    院審理時供認明確，互核相符（被告乙○○部分見95年度偵
    字第1840號偵查卷第209 至210 頁、本院95年10月2 日準備
    程序筆錄；被告甲○○部分見同上偵查卷第130 頁至第133
    頁、第183 頁至第186 頁、第205 頁至210 頁、本院95年10
    月2 日準備程序筆錄；被告丙○○部分見同上偵查卷第183
    頁至第186 頁、第207 至208 頁、本院95年10月16日準備程
    序筆錄），且有卷附「借據讓渡書」、「立字據」、新竹國
    際商業銀行關西分行提款卡對帳單1 份及扣案前開玩具槍1
    把、電擊棒1 支可佐。被告乙○○、甲○○、丙○○確有於
    前開時、地，取得丁○○所有之148,000 元一情，堪以認定
    。
  (二)被告乙○○辯稱：因丁○○於95年1 月3 日毆傷伊，故伊要
    求丁○○賠償醫藥費，丁○○亦自願賠償，伊不知被告甲○○、丙○○有毆打丁○○，伊書立「借據讓渡書」、「立字
    據」後，被告甲○○要求丁○○於上簽名，丁○○簽名後，
    伊便到倉庫外，並不知被告甲○○拿取丁○○身上48,000元
    現金之情形，亦未見到丁○○遭綑綁之情形云云。被告甲○○辯稱：伊有於95年1 月4 日至檳榔攤質問丁○○何以毆打
    被告乙○○，後同行之丙○○欲離開至外面接聽電話，惟恐
    丁○○對伊不利，丁○○即要求渠等將其捆綁，被告丙○○
    才以膠帶綑綁丁○○雙手，但伊認不妥，被告丙○○便將丁○○鬆綁。丁○○自願於被告乙○○所書立之「借據讓渡書
    」、「立字據」上簽名，且答應賠償被告乙○○醫藥費，係
    丁○○指示被告乙○○至其車上拿取提款卡，並告知密碼，
    讓被告乙○○前去提款云云。被告丙○○辯稱：係丁○○自
    行要求伊將其綑綁，伊才以膠帶綑綁丁○○，後伊認為不妥
    ，旋將丁○○解開，伊並無限制丁○○之自由。被告乙○○
    在檳榔攤出示1 紙驗傷單要求丁○○賠償醫藥費，丁○○自
    行取出身上40,000餘元。伊有看到被告乙○○書立字據，但
    伊不知內容為何，簽字據時伊不在場，故不知丁○○有無於
    其上簽名云云。惟查：
  1.證人丁○○於檢察官偵查中及本院審理時證述；伊與被告乙○○原係朋友關係。伊於94年間出資開設位於桃園縣龍潭鄉
    ○○路上林段179 號「女人當家檳榔攤」，並允諾交予被告
    乙○○經營，被告乙○○因而入住前開檳榔攤後方之倉庫，
    並開始經營前開檳榔攤。伊亦曾允諾為被告乙○○支付罰金
    28.000元。然於95年1 月3 日，伊與被告乙○○在前開檳榔
    攤發生爭執，伊欲收回前開檳榔攤，且要求被告乙○○搬離
    前開檳榔攤，被告乙○○不從，伊便將被告乙○○推出檳榔
    攤。後伊以電話要求被告乙○○取回其衣物，故與被告乙○○被相約同年月4 日凌晨至檳榔攤取走其衣物，屆時，伊在
    該處等候以便為被告乙○○開門。被告乙○○即進入檳榔攤
    後方倉庫內收拾衣物，後伊因久候不見被告乙○○出來，即
    進入倉庫內催促被告乙○○，約隔幾分鐘，被告甲○○、丙○○即進入倉庫，被告甲○○即質問伊何故毆打被告乙○○
    且將被告乙○○趕出檳榔攤等事，並持玩具槍之槍柄敲擊伊
    右後腦勺。丙○○則拿取檳榔攤內之黑色膠帶綑綁伊雙手。
    後被告甲○○、丙○○及乙○○要求伊交付前所承諾為被告
    乙○○支付之罰金28,000元，伊本不欲給付，但為求被告3
    人儘速離去而應允，被告丙○○遂解開伊遭綁之雙手，伊便
    自褲袋內取出49,000餘元，將其中28,000交予被告甲○○，
    被告甲○○再轉交予被告乙○○，所餘之21,000餘元則置於
    桌上。後被告乙○○又自行撰寫內容為伊願將檳榔攤無條件
    讓與被告乙○○之「借據讓渡書」，被告丙○○便解開綑綁
    伊手部之膠帶，要求伊簽署，伊不從，被告丙○○即持電擊
    棒電擊伊腳部，伊只好簽署前開文件，簽完後，被告安良又
    以膠帶綑綁伊雙手。又被告乙○○向被告甲○○稱伊車上有
    金融卡，被告甲○○遂拿取伊掛於腰際之車鑰匙交予被告乙○○，由被告乙○○至車內拿取伊所有之新竹國際商業銀行
    金融卡。被告乙○○取回金融卡後便詢問伊提款密碼，伊遭
    被告甲○○再次持槍毆打伊頭部、被告丙○○亦持1 支電擊
    棒電擊伊腳部後，只好說出密碼。被告乙○○得知密碼後便
    外出領款，伊與被告甲○○、丙○○在原處等候被告乙○○
    反返回。被告乙○○返回後，告知被告甲○○、丙○○其領
    取100,000 元，被告丙○○即解開綑綁伊手部之膠帶，要求
    伊清點置於桌面之現金，經清點後為21,000餘元，被告甲○○即要求伊交付其中20,000元，加上前開乙○○所領取之
    100,000 元，湊足120,000 元。此時，被告乙○○再書寫內
    容為伊願賠償伊於95年1 月3 日毆打被告乙○○成傷之醫藥
    費120,000 元之「立字據」1 紙，要求伊簽名，伊因遭渠等
    綑綁及毆打，只好簽名。伊並非自願簽立前開「借據讓渡書
    」、「立字據」，伊並無毆打被告乙○○，故伊未同意賠償
    醫藥費之事。伊只有在被要求取出身上現金及簽署文件時，
    被告丙○○才將綑綁伊雙手之膠帶解開，其餘時間，被告丙○○均再以膠帶綑綁伊雙手等語明確（見同上偵查卷第168
    頁至169 頁、第205 頁至第207 頁、本院95年11月23日審理
    筆錄）。證人丁○○明確證述被告乙○○、甲○○、丙○○
    於全程參與一情明確，且本件係因被告乙○○向被告甲○○
    哭訴其遭丁○○毆打並趕出檳榔攤，央請被告甲○○為其向
    丁○○索討醫藥費等節，為被告乙○○、甲○○所是認，此
    事既因被告乙○○而起，且被告乙○○亦同往檳榔攤，則被
    告乙○○豈會不參與被告甲○○、丙○○與丁○○洽談過程
    。又依被告乙○○、甲○○所述，被告乙○○僅向被告甲○○求援，而被告甲○○因認自身行動不便，便邀被告丙○○
    同往，而被告丙○○亦於深夜駕車搭載被告甲○○、乙○○
    同至檳榔攤，則豈會到場後竟不參與其中。被告乙○○辯稱
    其不知被告甲○○向丁○○索取金錢過程云云，被告丙○○
    辯稱其於簽立字據不在場云云，均為卸責之詞，要無可採。
  2.再者，丁○○前既於95年1 月3 日向被告乙○○表示收回檳
    榔攤之意，且95年1 月4 日被告乙○○係應丁○○之要求返
    回檳榔攤收拾帶走私人物品，被告丁○○不欲被告乙○○繼
    續經營檳榔攤之意甚明，且95年1 月4 日被告乙○○前往檳
    榔攤僅為取回私人物品，丁○○事先並無表示欲與之洽談檳
    榔攤經營或賠償醫藥費事宜，亦為被告乙○○所不爭，丁○○苟非受有相當壓制，絕無可能突改心意，自願將檳榔攤無
    償讓與被告乙○○或自願賠償醫藥費。況本案發生時間為凌
    晨，顯非一般人洽談事情之時間，丁○○顯無選擇在此時與
    被告乙○○等人商談檳榔攤經營或賠償醫藥費事宜之理。佐
    以被告甲○○自承其以有玩具槍敲打丁○○，被告丙○○亦
    自承有持電擊棒電擊被告等情，而丁○○因而受有頭部外傷
    、頭皮瘀腫、頭痛、左肩瘀傷疼痛之傷害一節，亦有卷附敏
    盛綜合醫院龍潭分院診斷證明書1 紙附卷可稽（見同上偵查
    卷第63頁），足徵丁○○所稱係受被告甲○○、丙○○毆打
    而交付金錢及簽立「借據讓渡書」、「立字據」一節為真。
    被告3 人辯稱係丁○○自願讓與檳榔攤及賠償醫藥費一節，
    顯有不實。
  3.再被告甲○○、丙○○辯稱：係丁○○自行要求將之綑綁云
    云。然本案係被告乙○○偕同被告甲○○、丙○○於深夜要
    求丁○○讓與檳榔攤及賠償醫藥費，以丁○○以1 人之力，
    顯難敵被告3 人之眾，丁○○顯無能力對被告甲○○有何不
    利之舉。況被告甲○○、丙○○分持槍、電擊棒在手，縱嗣
    後經鑑定被告丁○○所持之槍枝為無殺傷力之玩具槍，然以
    丁○○深夜突遇被告甲○○、丙○○持槍為被告乙○○之事
    來訪，其驚駭之情不在話下，顯無餘力辨別該槍之殺傷力，
    面臨分持兇器之2 人，丁○○一心以求自保，當會盡量尋思
    使自身儘速脫身離去，豈會反要求被告甲○○、丙○○將之
    綑綁，陷自身於毫無行動能力之絕地，被告甲○○、丙○○
    上開所辯，顯與常情不符，難以採信。
  4.證人丁○○於本院審理時亦自承：伊原將檳榔攤交予被告乙○○經營，所得利潤由被告乙○○自得，後因於95年1 月3
    日與被告乙○○發生爭執，始伊報告乙○○趕出檳榔攤等語
    （見本院95年11月23日審判筆錄），故被告乙○○確實丁○○應允而經營檳榔攤一情，足以認定。而於95年1 月3 日丁○○因故突改心意，而要求業已居住檳榔攤實際為經營行為
    之被告乙○○離去開處，被告乙○○突遭此待遇，因而不明
    所以亦為情理之常，故其邀集被告林甲○○、丙○○陪同與
    丁○○洽談索取檳榔攤一節，尚難認其主觀有不法所有之意
    圖。又丁○○於案發當時身上現金有49,000餘元，被告甲○○、丙○○僅取其中48,000元。而丁○○之新竹國際商銀帳
    戶於事發當日帳戶餘額為190,000 餘元，丁○○於95年1 月
    4 日被告等人提領款項前亦未曾提領，有新竹國際商銀對帳
    單1 份在卷可參，另新竹國際商業銀行之存款帳戶，不論本
    行或跨行自動櫃員機每日最高提領限額均為200,000 元一節
    ，亦有該行關西分行95年12月18日竹商銀關西字第09522126
    號函在卷可按，苟被告3 人有意圖不法所有之意，渠等既握
    有丁○○之提款卡，其大可將前開帳戶金額提領一空，實不
    致僅提領帳戶金額半數100,000 元，由此益見被告3 人應無
    意圖不法所有之意。故被告3 人雖非法拿取丁○○之金錢，
    惟其並無不法所有之意，故不成立強盜罪。
  5.又按刑法第339 條之2 以不正方法由自動付款設備取得他人
    之物罪，因本條所保護之對象非僅限於有提領權之人，尚包
    含自動付款設備之所屬之人在內，故如行為人知悉自己非有
    權由自動付款設備提領之人，仍為提領之行為，致使自動付
    款設備誤認其為有權提領之人而為交付之行為，即令行為人
    對有提領權之人有債權之存在，然對於自動付款設備之持有
    人而言，仍屬有不法所有之意圖。被告3 人基於犯意之聯絡
    ，以自丁○○處違法取得之提款卡及密碼，分別自臺灣企業
    銀行龍潭分行、臺灣土地銀行龍潭分行、誠泰銀行龍潭分行
    、華南銀行龍潭分行、龍潭郵局5 家金融機構提款機各提領
    20,000元，共計提領100,000 元，被告等就此行為，自有為
    自己不法所有之意圖甚明。
  (三)綜上所述，本件事證明確，被告3 人犯行均堪認定，應依法
    論科。
三、論罪科刑：
  (一)按行為後法律有變更者，適用行為時之法律。但行為後之法
    律有利於行為人者，適用最有利於行為人之法律，刑法第2
    條第1 項定有明文，此條規定乃與刑法第1 條罪刑法定主義
    契合，而貫徹法律禁止溯及既往原則，係規範行為後法律變
    更所生新舊法律比較適用之準據法，是刑法第2條 本身雖經
    修正，但刑法第2 條既屬適用法律之準據法，本身尚無比較
    新舊法之問題，應一律適用裁判時之現行刑法第2 條規定以
    決定適用之刑罰法律，先予辨明。又以本次刑法修正之比較
    新舊法，應就罪刑有關之共犯、未遂犯、想像競合犯、牽連
    犯、連續犯、結合犯，以及累犯加重、自首減輕暨其他法定
    加減原因（如身分加減）與加減例等一切情形，綜其全部罪
    刑之結果而為比較。又犯罪在新法施行前，新法施行後緩刑
    之宣告，逕依新法第74條之規定，無庸為新舊法之比較。且
    從刑附屬於主刑，除法律有特別規定者外，依主刑所適用之
    法律（最高法院95年5 月23日95年度第8 次刑庭會議決議可
    資參照）。又行為後刑法條文經修正，若僅為條文修正、實
    務見解明文化之修正，非法律變更，無有利、不利情形，應
    適用裁判時法（參照最高法院95年11月7 日95年度第21次刑
    庭會議決議），按刑法第2 條第1 項之規定，係規範行為後
    「法律變更」所生新舊法比較適用之準據法，故被告行為後
    刑法條文之修正，對於被告並無有利或不利之情形者（例如
    新舊法處罰輕重相同，犯罪構成要件亦無寬嚴之別等），即
    無適用修正後刑法第2 條第1 項之規定比較新舊法適用之問
    題。查94年2 月2 日修正公布，而於95年7 月1 日生效實施
    之新刑法（下稱新刑法）第28條雖將舊法之「實施」修正為
    「實行」。其中「實施」一語，涵蓋陰謀、預備、著手及實
    行之概念在內，其範圍較廣；而「實行」則著重於直接從事
    構成犯罪事實之行為，其範圍較狹；二者之意義及範圍固有
    不同，但對於本件被告3 人基於犯意聯絡，分工而為妨害自
    由犯行，刑法第28條之修正內容，對於被告3 人並無「有利
    或不利」之影響。新刑法第47條雖將舊刑法修正限制為受徒
    刑之執行完畢，或一部之執行而赦免後，5 年以內「故意」
    再犯有期徒刑以上之罪者，始成立累犯。但上述新舊法之規
    定，對於本件被告甲○○、丙○○「故意」犯罪，亦無所謂
    「有利或不利」之情形。依上說明，應無適用修正後刑法第
    2 條第1 項之規定比較新舊法適用之問題（參最高法院95
    年度臺上字第5589號判決意旨）。經查：
    (1)被告所犯刑法第302 條第1 項妨害自由罪及同法第339 條
      之2 第1 項以不正方法由自動付款設備取得他人之物罪，
      均有罰金規定，而依被告犯罪時之刑法第33條第5 款原規
      定：「罰金：1 元以上」；而95年7 月1 日修正公布施行
      之刑法33條第5 款則規定：「罰金：新臺幣1,000 元以上
      ，以百元計算之」，業將科處罰金之最低額提高至新臺幣
      1,000 以上，修正前之規定顯對於行為人較為有利。
    (2)被告行為後，刑法第55條後段牽連犯之規定業經刪除，修
      正前被告所犯妨害自由、以不正方法由自動付款設備取得
      他人之物之犯行，因有牽連犯之關係而僅論以較重之罪，
      然於新法修正施行後，即須分論併罰，比較新舊法之規定
      ，修正後之規定並非較有利於被告。
    (3)經綜合全部罪刑之結果而為比較，並參諸前揭最高法院決
      議及修正後刑法第2 條第1 項前段、後段規定之從舊從輕
      原則，自應適用被告行為時即修正前之法律。
  (二)按刑法第302 條之妨害自由罪，係妨害他人自由之概括的規
    定，故行為人具有一定目的，以非法方法剝奪人之行動自由
    者，除法律別有處罰較重之規定（例如略誘及擄人勒贖等罪
    ），應適用各該規定處斷外，如以使人行無義務之事，或妨
    害人行使權利為目的，而其強暴、脅迫復已達於剝奪人行動
    自由之程度，即祇成立本罪，不應再依同法第304 條論處。
    誠以此項使人行無義務之事，或妨害人行使權利之低度行為
    ，應為剝奪人行動自由之高度行為所吸收，不另論罪，不能
    以其目的係在使人行無義務之事，或妨害人行使權利，認為
    係觸犯刑法第302 條第1 項及第304 條第1 項之2 罪名，依
    同法第55條，從一重處斷，最高法院29年臺上字第2359號判
    例要旨著有明文。核被告甲○○、丙○○、乙○○所為，係
    犯刑法第302 條第1 項之非法剝奪人之行動自由罪、第339
    條之2 第1 項以不正方法由自動付款設備取得他人之物罪。
    被告3 人於剝奪被害人丁○○之行動自由期間，復強制被害
    人丁○○交付前所應允為被告乙○○繳付之罰金及毆傷被告
    乙○○之醫藥費暨說出提款密碼，並要求丁○○簽立「借據
    讓渡書」、「立字據」等無義務之事，均係為達要求被害人
    丁○○允諾讓與檳榔攤及賠償醫藥費之目的，則被告3 人於
    妨害自由行為繼續中，對被害人丁○○所為之強制犯行，自
    屬包含於妨害被害人行動自由之同一意念之中，縱渠等對被
    害人丁○○所為，合於刑法第304 條第1 項之強制罪，仍應
    視為剝奪行動自由之部分行為，不另論罪，公訴意旨認被告
    等此部分所為，另犯刑法第304 條第1 項之強制罪，容有誤
    會。又公訴意旨認被告3 人強取丁○○之財物，係構成強盜
    罪，惟被告3 人並無不法所有之意圖，以如前述，公訴意旨
    ，尚有未恰。惟公訴意旨認被告所涉前開強制罪、強盜罪與
    被告所犯刑法第302 條第1 項之罪有牽連犯裁判上一罪之關
    係，爰不另此另為無罪之諭知。被告3 人間，就上開妨害自
    由、以不正方法由自動付款設備取得他人之物之犯行，有犯
    意聯絡及行為分擔，均為共同正犯。又被告3 人利用不知情
    之戊○○會渠等持丁○○之金融卡領取款項而為上開詐欺犯
    行，渠等均為間接正犯。被告3 人所犯上開2 罪間，有方法
    結果之牽連犯關係，應論以較重之第302 條第1 項以非法方
    法，剝奪人之行動自由罪。又按以強暴之方法剝奪人之行動
    自由時，若無傷害之故意，而於實施強暴行為之過程中，致
    被害人受有傷害，乃實施強暴之當然結果，固不另論傷害罪
    。惟妨害自由罪，並非以傷人為當然之手段，若行為人另具
    有傷害故意，且發生傷害結果，自應成立傷害罪名，如經合
    法告訴，即應負傷害罪責，而與妨害自由罪有方法結果之牽
    連關係，按（修正前）刑法第55條之規定從一重處斷（最高
    法院94年度台上字第4781號判決意旨參照）。本件被告3 人
    另基於傷害故意，共同毆打告訴人丁○○致其受有傷害，自
    應另負傷害罪責。次按告訴乃論之罪，告訴人於第1 審辯論
    終結前得撤回其告訴，又告訴乃論之罪，對於共犯之一人撤
    回告訴者，其效力及於其他共犯；又告訴經撤回者，法院應
    諭知不受理之判決，刑事訴訟法第238 條第1項 、第239 條
    前段、第303 條第3 款分別定有明文。本件被告3 人共同涉
    犯刑法第277 條第1 項之罪，依同法第287 條前段規定，須
    告訴乃論，茲據告訴人丁○○於本院審理中，具狀對被告甲○○、丙○○撤回其告訴，此有丁○○出具之95年8 月27日
    和解書1 份在卷可稽，依前開訴訟法規定，其效力亦及於被
    告乙○○。惟被告3 人所犯傷害罪，與前開經論罪之妨害自
    由罪間，有方法結果之牽連關係，爰不另為不受理之諭知。
    又被告甲○○、丙○○有如事實欄所示之論罪科刑及執行完
    畢情形，有臺灣高等法院被告前案紀錄表附卷可稽，渠等於
    徒刑執行完畢後，5 年以內再故意犯本件有期徒刑以上之罪
    ，為累犯，均應依修正後刑法第47條第1 項之規定加重其刑
    。爰審酌被告甲○○、丙○○、乙○○均有犯罪前科，素行
    不佳，被告乙○○不思正途解決紛爭，竟糾集被告甲○○、
    丙○○共同剝奪被害人丁○○之自由，造成被害人身心恐懼
    ，所生危害非淺，惟被告甲○○、張安犯罪後業與被害人丁○○和解，且被告甲○○坦承妨害自由犯行，態度尚可，被
    告丙○○僅坦認業經撤回告訴之傷害犯行，被告乙○○於被
    害人丁○○指述歷歷及共犯供述部分犯行明確情況下，猶狡
    言矢口否認犯行，態度惡劣等一切情狀，分別量處如主文所
    示之刑。扣案之玩具槍1 枝、電擊棒1 支，為被告甲○○之
    友人「馬煌」所有，黑色膠帶1 捆，為被害人丁○○所有，
    均非被告3 人所有之物，爰不就此為沒收之諭知。
據上論斷，應依刑事訴訟法第299 條第1 項前段，修正後刑法第
2 條第1 項前段、第28條、第47條第1 項，行為時刑法第302 條
第1 項、第339 條之2 第1 項，修正前刑法第55條後段，刑法施
行法第1 條之1 第1 項、第2 項前段，判決如主文。
本案經檢察官施宣旭到庭執行職務
中　　華　　民　　國　　96　　年　　7 　　月　　11　　日
                刑事第九庭  審判長法　官　何信慶
                                  法  官  胡芷瑜
                                  法  官  何燕蓉
以上正本證明與原本無異。
如不服本判決，應於判決送達後10日內向本院提出上訴狀（應附
繕本），上訴於臺灣高等法院。
     　　　　　　　　　　　　　　 書記官　許弘樺
中　　華　　民　　國　　96　　年　　7 　　月　　11　　日
附錄本案論罪科刑法條：
中華民國刑法第302條
（剝奪他人行動自由罪）
私行拘禁或以其他非法方法，剝奪人之行動自由者，處5 年以下
有期徒刑、拘役或3 百元以下罰金。
因而致人於死者，處無期徒刑或7 年以上有期徒刑，致重傷者，
處3 年以上10年以下有期徒刑。
第 1 項之未遂犯罰之。
中華民國刑法第339 條之2 （違法由自動付款設備取得他人之物
之處罰）
意圖為自己或第三人不法之所有，以不正方法由自動付款設備取
得他人之物者，處3 年以下有期徒刑、拘役或1 萬元以下罰金。
以前項方法得財產上不法之利益或使第三人得之者，亦同。
